# 母公司与子公司的联营企业直接顺流交易在合并报表及单体报表中的处理

提问人：cps1029 时间：2018-02-03 11:36:34
尊敬的陈版主及各位网友，目前碰到一个母公司对子公司的联营企业的顺流交易案例，现将案例背景及我认为的会计处理情况列出，烦请进行指点是否处理有误，万分感谢。 案例及会计处理如下： A公司是一家上市主体，持有控股子公司B公司83%的股权（B公司实收资本 1000 万，A公司出资 830 万，少数股东D公司出资 170 万），乙公司持有联营企业C公司49%股权（暂不考虑其他影响控制权事项）。 2017 年A公司将一批存货销售给C公司（假设全部未实现对外销售），该批存货在A公司单体报表层面销售收入 6000 万，销售成本 5000 万。假设本年B公司未对联营公司C公司有任何交易，C公司全年净利润 1000 万。 对于上述背景，A公司单体会计处理和合并报表处理分别如下：
A公司单体报表：由于A公司不直接持有C公司股权，所以A公司和C公司的交易完全按照独立的销售原则进行会计处理，全额确认收入成本。
A公司合并报表：A公司按照权益结合法合并抵消B公司的权益，同时确认少数股东权益（B公司期末净资产份额*少数股东持股比例17%），同时在合并报表角度看，A公司作为合并主体（B公司已纳入合并范围），视同A公司直接持有联营公司C公司49%股权，A公司对于C公司的销售按照顺流交易处理，因此在合并报表角度应当做如下两笔合并调整分录： DR: 长期股权投资--损益调整 -406.7万元 [-（6000-5000）*83% 49%] CR: 投资收益 - 406.7 万元 注：该笔分录若是按照准则讲解案例中顺流交易所述，应当计入单体成面，但是本案例中 A 公司不直接持有联营公司 C 公司股权，因此把这笔分录在合并报表中进行确认，其实是将 A 公司 “ 下推 ” 到 B 公司层面处理，因为 B 公司单体层面按照权益法是不用考虑 A 公司和 C 公司的交易（无论顺流逆流）
DR: 主营业务收入 2440.2 万元 （ 6000 83% 49% ） CR: 主营业务成本 2033.5 万元（ 5000 83%*49%） 投资收益 406.7万元
即合并后的结果，应当将上述第一笔分录-406.7万元作为合并报表层面中B公司持有联营公司C公司的长期股权按照权益法后续计量的调整。同时合并报表中少数股东D公司享有的少数股东权益，仍旧按照B公司期末权益金额与少数股东份额的乘积数列示，即不影响少数股东D的享有的权益金额。
急需请陈版主和网友予以指正，是否处理合适。谢谢。

回答人：chenyiwei
你的合并层面的处理不尽合理。因为被抵销的是顺流交易，而卖方是非全资子公司，所以抵销的影响是要分配给少数股权的，而不应直接按归属母公司损益的影响数调整投资收益。
合并层面的调整建议修改为：
DR: 主营业务收入 2940 万元 （ 6000 49% ） CR: 主营业务成本 2450 万元 （ 5000 49%） 长期股权投资——损益调整 490 万元
借：少数股东权益 83.3万元（490*17%） 贷：少数股东损益 83.3万元